【裁判字號】    97,易,2042
【裁判日期】    970613
【裁判案由】    詐欺
【裁判全文】
臺灣臺中地方法院刑事判決              97年度易字第2042號
公  訴  人  臺灣臺中地方法院檢察署檢察官
被      告  甲○○
                    （現另案羈押在臺灣桃園看守所）
上列被告因詐欺案件，經檢察官提起公訴（97年度偵緝字第804
號），經本院合議庭裁定改依簡式審判程序審理，判決如下：
    主    文
甲○○幫助意圖為自己不法之所有，以詐術使人將本人之物交付
，處有期徒刑肆月，如易科罰金，以新臺幣壹仟元折算壹日。減
為有期徒刑貳月，如易科罰金，以新臺幣壹仟元折算壹日。
    犯罪事實及理由
一、犯罪事實；甲○○可預見金融帳戶係個人理財之重要工具，
    關係個人財產、信用之表徵，一般人利用他人名義之金融帳
    戶，常與詐欺取財之犯罪密切相關，且取得他人帳戶之目的
    ，在於收取贓款及掩飾犯行不易遭人追查，又對於提供帳戶
    之行為本身，雖無引發他人萌生犯罪之確信，但仍不顧他人
    所可能遭受之危險，竟基於縱若有人持以犯詐欺取財罪亦不
    違反其本意之幫助犯意，於民國96年3月28日，在臺中市○
    ○路與太原路口附近之不詳網咖店內，將其所申請之臺灣土
    地銀行西臺中分行帳號000000000000號存款帳戶存摺、提款
    卡、印章及密碼，交予真實姓名、年籍不詳，自稱「賴樹山
    」之成年男子使用。嗣前開甲○○之帳戶經該名真實姓名、
    年籍不詳，自稱「賴樹山」之成年男子提供予詐騙集團成員
    作為詐財之匯款帳戶使用，詐騙集團成員於取得前開金融帳
    戶後，遂基於意圖為自己不法之所有，以詐術使人將本人之
    物交付之犯意，而為下列詐欺犯行：於96年4月2日，詐騙集
    團某成員撥打電話予乙○，向乙○詐稱其帳戶遭他人盜刷，
    須將帳戶內之存款存至其他帳戶云云，使乙○陷於錯誤，信
    以為真，於同年4月2日存款新臺幣（下同）60萬元至上開甲
    ○○之臺灣土地銀行西臺中分行帳戶，嗣乙○發覺情形有異
    ，始知受騙。
二、證據名稱：
(一)、被告甲○○於本院審理時之自白。
(二)、證人即被害人乙○於警詢之證述。
(三)、臺灣土地銀行西臺中分行96年4月16日96西存字第096000017
    4號函暨所附具之開戶資料、客戶往來明細查詢結果、被害
    人乙○所提出之臺灣土地銀行存摺類存款憑條各乙份附卷可
    參。
三、論罪科刑部分：
(一)、被告提供前開帳戶供詐欺集團使用，被告對前開帳戶可能會
    被利用作犯罪工具，有所預見，既對前開犯罪構成事實，預
    見其發生而其發生並不違背其本意，依刑法第13條第2項之
    規定，亦應以故意論，且被告以幫助他人犯罪之意思，為提
    供前開帳戶之詐欺取財犯罪構成要件以外之行為，應為詐欺
    取財之幫助犯。是核被告所為，係犯刑法第30條第1項前段
    、第339條第1項之詐欺取財罪。被告幫助詐欺集團，以詐術
    使人將本人之物交付，為幫助犯，爰依刑法第30條第2項之
    規定減輕其刑。爰審酌被告提供前開帳戶之犯罪動機、目的
    ，出售前開金額帳戶供犯罪使用，破壞犯罪查緝工作、影響
    社會治安及金融秩序，造成被害人損失甚巨，惟念及其本身
    並未實際參與本案詐欺取財之犯行，責難性較小，且係無償
    提供帳戶供他人使用，並未獲得不法利益，被告犯後已坦承
    犯行，態度良好等一切情狀，量處如主文所示之刑，併諭知
    易科罰金之折算標準。
(二)、按中華民國九十六年罪犯減刑條例第5條規定：「本條例施
    行前，經通緝而未於中華民國96年12月31日以前自動歸案接
    受偵查、審判或執行者，不得依本條例減刑」，又中華民國
    九十六年罪犯減刑條例係於96年7月16日施行。經查：本件
    被告前曾經臺灣臺中地方法院檢察署檢察官以96年度偵字第
    25420號偵查，被告經合法傳喚、拘提未到庭，經臺灣臺中
    地方法院檢察署以97年3月25日以中檢輝偵宇緝字第1569號
    發布通緝，有臺灣臺中地方法院檢察署通緝稿乙份在卷可參
    （見臺灣臺中地方法院檢察署96年度偵字第25420號偵查卷
    ），則被告係於中華民國九十六年罪犯減刑條例實施後始予
    以通緝，合先敘明。又按幫助犯係從屬於正犯而成立，以正
    犯已經犯罪為要件，故幫助犯並非其幫助行為一經完成，即
    成立犯罪，必其幫助行為或其影響力持續至正犯實施犯罪始
    行成立，有關追訴權時效，告訴期間等，亦自正犯完成犯罪
    時開始進行，是否合乎減刑要件，有無減刑條例等相關法律
    之適用，亦應以該時點為準據（最高法院86年度臺上字第22
    號判決參照）。是本件正犯犯罪時間為96年4月2日，係在96
    年4月24日以前，合於中華民國九十六年罪犯減刑條例第2條
    第1項第3款、第3條第1項第15款之減刑條件，爰減其宣告刑
    如主文所示之刑，併諭知易科罰金之折算標準，以示懲儆。
據上論斷，應依刑事訴訟法第273條之1第1項、第299條第1項前
段、第310條之2，刑法第30條第1項、第2項、第339條第1項、第
41條第1項前段，刑法施行法第1條之1第1項、第2項前段，中華
民國九十六年罪犯減刑條例第2條第1項第3款、第7條、第9條，
判決如主文。
中    華    民    國    97    年    6    月    13     日
                        臺灣臺中地方法院刑事第五庭
                            法  官  劉麗瑛
上正本證明與原本無異。
如不服本判決，應於收受送達後10日內向本院提出上訴書狀（應
敘述具體理由並附繕本）。
上訴書狀如未敘述理由，應於上訴期間屆滿後20日內補提理由書
於本院。
                            書記官  王玟
中    華    民    國    97    年    6    月    13     日
附錄論罪科刑法條
刑法第30條
幫助他人犯罪者，為從犯。雖他人不知幫助之情者，亦同。
從犯之處罰，得按正犯之刑減輕之。
刑法第339條
意圖為自己或第 3 人不法之所有，以詐術使人將本人或第 3 人
之物交付者，處五年以下有期徒刑、拘役或科或併科1000元以下
罰金。
以前項方法得財產上不法之利益或使第 3 人得之者，亦同。
前二項之未遂犯罰之。


司法院資訊處製作；財團法人民間司法改革基金會備份。
